臺灣高等法院刑事判決　　　　　　　 100年度上易字第2262號
上　訴　人
即　被　告　張嘉政
上列上訴人因竊盜案件，不服臺灣板橋地方法院100年度易字第2
197號，中華民國100年8月31日第一審判決（起訴案號：臺灣板
橋地方法院檢察署100年度偵字第12819號），提起上訴，本院判
決如下：
    主  文
上訴駁回。
    理  由
一、按不服地方法院之第一審判決而上訴者，應向管轄第二審之
    高等法院為之。上訴書狀應敘述具體理由。上訴書狀未敘述
    上訴理由者，應於上訴期間屆滿後20日內補提理由書於原審
    法院，逾期未補提者，原審法院應定期間先命補正。第二審
    法院認為上訴書狀未敘述理由或上訴有第362條前段之情形
    者，應以判決駁回之，但其情形可以補正而未經原審法院命
    其補正者，審判長應定期間先命補正。刑事訴訟法第361條
    及第367條分別定有明文。所謂不服第一審判決之具體理由
    ，係指依據卷內訴訟資料，具體指摘第一審判決關於認定事
    實、適用法律及量刑等項，有違法或不當之情形而言，此為
    提起第二審上訴之法定要件。倘上訴人之上訴書狀或補提之
    上訴理由書，雖有敘述上訴理由，惟並未具體敘述第一審判
    決有上述違法、不當情形，即與未敘述具體理由無異，所為
    上訴，即不符合上訴之法定要件。次按刑事訴訟法第361條
    第2項規定「上訴書狀應敘述具體理由」，雖未明定「具體
    理由」究何所指。惟就立法過程言，該條文之原草案第2項
    為：「依前項規定提起上訴者，其上訴書狀應敘述理由，並
    引用卷內訴訟資料，具體指摘原審判決不當或違法之事實。
    其以新事實或新證據為上訴理由者，應具體記載足以影響判
    決結果之理由。」嗣經提出於立法院司法委員會全體委員會
    議討論時，與會委員咸認目前第二審並非如第三審係法律審
    ，為兼顧上訴人權益，經深入研商，乃由委員提修正動議，
    修正草案第361條第2項為：「上訴書狀應敘述具體理由」即
    現行公布之內容，刪除原草案之其他文字；其立法理由(二)亦
    本此趣旨，修正為「提起第二審上訴之目的，在於請求第二
    審法院撤銷、變更原判決，自須提出具體理由。爰增訂第2
    項，明定上訴書狀應敘述具體理由。又因目前第二審並非如
    第三審係法律審，故上訴理由無須如第367條規定以原判決
    違背法令為限，乃屬當然。」綜上觀之固足認所謂上訴書狀
    應敘述具體理由者，並不以其書狀應引用卷內訴訟資料，具
    體指摘原審判決不當或違法之事實，亦不以於以新事實或新
    證據為上訴理由時，應具體記載足以影響判決結果之情形為
    必要。惟提起第二審上訴之目的，既在於請求第二審法院撤
    銷、變更原判決，故所稱具體理由，係指須就不服之判決為
    具體之指摘而言，如僅泛稱原判決認事用法不當或採證違法
    、判決不公等，均非具體理由；至於上訴理由之具體與否，
    係屬第二審法院審查範圍，不在第一審法院命補正之列，是
    上訴書狀如已敘述理由，無論其具體與否，即無待其補提理
    由書或命補正（最高法院97年度台上字第892號判決意旨參
    照）。
二、經查：
  (一)本件原審適用簡式審判程序，以上訴人即被告張嘉政於原審
    之自白及告訴人李佩玲、證人李富全於警詢時之陳述，並引
    用檢察官起訴書所載之犯罪事實及證據，認定被告犯踰越安
    全設備侵入住宅竊盜罪，量處被告有期徒刑1年2月。核其採
    證認事及用法，並未違背法令或悖離經驗法則、論理法則，
    量刑亦屬允當。
  (二)被告上訴意旨略以：起訴書上記載伊毆打被害人，但事實上
    伊係因害怕想跑走而互相拉扯，並非毆打或互毆，況且，被
    害人身上未有受傷，亦未提出驗傷單，伊身上有抓痕，請鈞
    院明察，從輕量刑等語。
  (三)按量刑輕重，係屬事實審法院得依職權自由裁量之事項，苟
    其量刑已以行為人之責任為基礎，並斟酌刑法第57條各款所
    列情狀，而未逾越法定刑度或有濫用權限情事，即不得任意
    指為違法（最高法院75年台上字第7033號判例、98年度台上
    字第5002號判決意旨參照）。本件原審量刑時，已依刑法第
    57條規定敘明：爰審酌被告前於民國99年間因偽造文書案件
    ，經臺灣臺北地方法院以99年度簡字第3386號判處有期徒刑
    3月，如易科罰金，以新臺幣1,000元折算1日確定，嗣經臺
    灣臺北地方法院檢察署檢察官准許以提供社會勞動6小時折
    算1日之方式易服社會勞動共540日，迄今尚未執行完畢，此
    有本院被告前案紀錄表及原審法院辦理刑事案件電話記錄查
    詢表各1件附卷可稽，竟即再犯本案竊盜罪行，惡性非輕，
    又其以上開手法進入告訴人住處行竊，除造成告訴人財產損
    失外，並嚴重危害告訴人居住安寧及社會秩序，兼衡其犯罪
    動機、目的、手段、所竊財物之價值以及犯罪後坦承犯行之
    態度等一切情狀，量處如主文所示之刑等語，就量刑刑度詳
    為審酌並說明其理由，既未逾越法定刑度，復未濫用自由裁
    量之權限。上訴意旨雖謂起訴書上記載伊毆打被害人，事實
    上應係互相拉扯，並非毆打或互毆云云，惟此部分既未據被
    害人提起告訴（見原判決附件即起訴書犯罪事實欄第8行）
    ，原審於量刑時亦未審酌此部分，則上訴意旨空言請求從輕
    量刑云云，復未具體指摘原判決關於認定事實、適用法律及
    量刑等事項，究竟有何違法或不當之具體情形，揆諸上開說
    明，本件上訴未敘述具體理由，不合法律上之程式，應予駁
    回，並不經言詞辯論為之。
據上論斷，依刑事訴訟法第367條前段、第372條，判決如主文。
中    華    民    國   100    年    10    月    14    日
                     刑事第五庭  審判長法  官  王敏慧
                                       法  官  白光華
                                       法  官  崔玲琦
以上正本證明與原本無異。
不得上訴。
                                       書記官  馬佳瑩
中    華    民    國   100    年    10    月    17    日